【裁判字號】    94,易,1764
【裁判日期】    950328
【裁判案由】    傷害
【裁判全文】
臺灣臺北地方法院刑事判決              94年度易字第1764號
公  訴  人  臺灣臺北地方法院檢察署檢察官
被      告  鍾順盈
            甲○○
                      之3號5.
上列被告因傷害案件，經檢察官提起公訴（94年度偵字第12149
號），本院判決如下：
    主  文
丙○○連續傷害人之身體，處拘役伍拾日，如易科罰金，以參佰
元折算壹日。
甲○○無罪。
    事  實
一、丙○○於民國93年7月31日凌晨1時許（起訴書載為5時15分
    許），在設於台北市○○街57巷10之10號之「小隻電子遊藝
    檯」店內，因與乙○○發生口角，竟基於傷害人身體之犯意
    ，徒手毆打乙○○，致乙○○受有右食指及右小指裂傷各1
    處長1公分之傷害；丙○○復承前概括犯意，於同年9月16日
    （起訴書載為17日）晚間11時55分許，在台北市○○街與通
    化街口，持鋁棒毆打乙○○，致乙○○受有頭面部1處擦傷
    （1x3公分）、四肢部1處擦傷（1x2公分）及3處瘀傷（分別
    為5x10公分、4x4公分、4x4公分）、背臀部3處瘀傷（分別
    為5x5公分、5x10公分、5x10公分）之傷害。
二、案經乙○○訴由台北市政府警察局大安分局報告台灣台北地
    方法院檢察署檢察官偵查起訴。
    理  由
壹、有罪部分：
一、訊據被告丙○○矢口否認有何傷害犯行，辯稱：93年7月31
    日凌晨在小隻電子遊藝檯店內，告訴人要借CD、音響，那時
    其要收店了不答應，就打起來了；同年9月16日晚間，其與
    甲○○在夜市小吃店吃飯，告訴人拿螺絲起子插過來，其撿
    起旁邊的鋁棒與他互打，其與告訴人是互毆云云。經查：
（一）前揭事實，業據證人即告訴人乙○○於本院審理時證述綦
      詳（見本院95年3月14日筆錄），並有台北市立仁愛醫院
      （即台北市立聯合醫院仁愛院區）、台北市立忠孝醫院（
      即台北市立聯合醫院忠孝院區）之驗傷診斷書、病歷各1
      份附卷可憑（見偵字第12149號卷第20、21頁，及本院卷
      ）。而告訴人之驗傷診斷書分別記載其受有如事實欄所載
      之傷害，核與告訴人指訴被告丙○○對其傷害及受傷情狀
      相符，且告訴人之驗傷時間分別係其受傷當日及翌日，此
      有前揭驗傷診斷書、病歷可稽，足認告訴人指訴遭被告丙○○二次傷害成傷等情，應非虛妄。
（二）被告丙○○固以係告訴人先對其攻擊，始反擊而主張正當
      防衛；惟按正當防衛必須對於現在不法之侵害始得為之，
      侵害業已過去，即無正當防衛可言，至彼此互毆，又必以
      一方初無傷人之行為，因排除對方不法之侵害而加以還擊
      ，始得以正當防衛論，故侵害已過去後之報復行為，與無
      從分別何方為不法侵害之互毆行為，均不得主張防衛權（
      最高法院30年上字第1040號判例參照）。而於93年7月31
      日凌晨之傷害事件，究係何人先出手攻擊對方，被告丙○○與告訴人各執一詞，無從分別究何方為不法侵害；另於
      同年9月16日晚間之傷害事件，被告丙○○於本院審理時
      供稱：告訴人拿螺絲起子插過來，其沒有搶下他的螺絲起
      子就撿起鋁棒與告訴人互打等語（見94年12月20日筆錄第
      2頁），參以告訴人受有頭面部1處擦傷（1x3公分）、四
      肢部1處擦傷（1x2公分）及3處瘀傷（分別為5x10公分、4
      x4公分、4x4公分）、背臀部3處瘀傷（分別為5x5公分、5
      x10公分、5x 10公分）之傷害非輕，顯非僅被告丙○○為
      排除告訴人不法侵害而加以還擊所致，被告丙○○應有積
      極傷害告訴人之意甚明，依前揭說明，被告丙○○二次縱
      係與告訴人互毆，亦不得主張防衛權。是被告丙○○上開
      所辯無傷害犯行，無非事後卸責之詞，不足採信。本件事
      證明確，被告丙○○犯行堪予認定。
二、核被告丙○○所為，係犯刑法第277條第1項之傷害罪。被告
    丙○○先後二次犯行，時間緊接，方法相同，觸犯構成要件
    相同之罪名，顯係基於概括之犯意為之，為連續犯，應依刑
    法第56條之規定以一罪論，並加重其刑。爰審酌被告丙○○
    犯罪之動機、目的、手段、告訴人所受傷害之程度及被告丙○○犯罪後之態度等一切情狀，量處如主文所示之刑，並均
    諭知易科罰金之折算標準。至被告丙○○持以毆打告訴人之
    鋁棒並未扣案，被告丙○○亦否認係其所有，爰不予宣告沒
    收，附此敘明。
貳、無罪部分：
一、公訴意旨略以：被告甲○○於93年9月16日（起訴書載為17
    日）晚間11時55分許，在台北市○○街與通化街口，與丙○○基於傷害之共同犯意聯絡，分持鐵棒、鋁棒毆打乙○○，
    致乙○○受有頭面部1處擦傷（1x3公分）、四肢部1處擦傷
    （1x2公分）及3處瘀傷（分別為5x10公分、4x4公分、4x4公
    分）、背臀部3處瘀傷（分別為5x5公分、5x10公分、5x10公
    分）之傷害；因認被告甲○○涉有刑法第277條第1項之傷害
    罪嫌。
二、按犯罪事實應依證據認定之，無證據不得認定犯罪事實；又
    不能證明被告犯罪者，應諭知無罪之判決，刑事訴訟法第15
    4條第2項、第301條第1項分別定有明文。
三、公訴人認被告甲○○涉有前揭傷害犯行，無非以證人即告訴
    人乙○○之證述、台北市立忠孝醫院驗傷診斷書1份，及被
    告甲○○供述持鐵棒在場之事實，為其論據。訊據被告甲○○否認有何傷害之犯行，辯稱：告訴人先把椅子丟過來，然
    後才拿螺絲起子，其以為他也要打其本人，所以從地上撿起
    鐵棒，那時丙○○與告訴人已扭打在一起了，其只站在那邊
    ，未毆打告訴人等語。經查，告訴人雖指訴其亦遭被告甲○○毆打，然為被告甲○○所否認，同案被告丙○○亦供稱僅
    其本人與告訴人互毆（見本院94年12月20日筆錄第2頁），
    而告訴人上開傷勢係被告丙○○持鋁棒毆打所致，已如前述
    ，被告既已否認持鐵棒傷害告訴人，自難以其自承持鐵棒站
    在一旁之事實認定其確有毆打告訴人。此外，復無其他積極
    事證足認被告甲○○確有共同毆打告訴人，亦難僅憑告訴人
    片面之指訴遽認被告確有前揭傷害犯行，是被告甲○○所辯
    其未毆打告訴人等語，應可採信。此外，復查無其他積極證
    據足認被告甲○○有何傷害之犯行，既不能證明其犯罪，依
    前揭說明，自應為被告甲○○無罪之諭知。
據上論斷，應依刑事訴訟法第299條第1項前段、第301條第1項，
刑法第56條、第277條第1項、第41條第1項前段，罰金罰鍰提高
標準條例第1條前段、第2條，判決如主文。
本案經檢察官黃于真到庭執行職務。
中    華    民    國    95    年    3     月    28    日
                    刑事第七庭  審判長法  官  梁耀鑌
                                      法  官  蔡守訓
                                      法  官  蕭清清
以上正本證明與原本無異。
如不服本判決，應於判決送達後10日內向本院提出上訴狀。
                                      書記官  劉麗英
中    華    民    國    95    年    3     月    29    日
附錄本案論罪科刑法條：
刑法第277條：
傷害人之身體或健康者，處三年以下有期徒刑、拘役或一千元以
下罰金。
犯前項之罪因而致人於死者，處無期徒刑或七年以上有期徒刑，
致重傷者，處三年以
上十年以下有期徒刑。


司法院資訊處製作；財團法人民間司法改革基金會備份。
